臺灣新竹地方法院民事小額判決　　　　 96年度竹小字第298號
原　　　告　國泰世紀產物保險股份有限公司
法定代理人　乙○○
訴訟代理人　丙○○
被　　　告　甲○○
上列當事人間請求損害賠償事件，本院於民國96年7月10日辯論
終結，判決如下：
    主      文
被告應給付原告新臺幣貳萬伍仟柒佰捌拾柒元，及自民國九十六
年六月九日起至清償日止，按年息百分之五計算之利息。
原告其餘之訴駁回。
訴訟費用新臺幣壹仟元由被告負擔新臺幣捌佰伍拾元，餘由原告
負擔。
本判決第一項得假執行。
    事實及理由
甲、程序方面
    本件被告經合法通知，未於言詞辯論期日到場，核無民事訴
    訟法第三百八十六條各款所列情形，爰依原告聲請，由其一
    造辯論而為判決。
乙、實體方面
一、原告主張：原告公司所承保訴外人林耿輝所有之車號4222-H
    K號自用小客車（下稱系爭車輛），於民國94年8月20日14時
    許，由訴外人林耿輝之子林榮德駕駛，停放在新竹市○○路
    ○段246號巷口前道路旁，遭被告駕駛車號HOQ-382號之機車
    ，因疏於注意前方路況，且未保持安全距離，而自左後方追
    撞，造成系爭車輛左後方受有損害，支出必要修理費用新台
    幣（下同）30,515元（含零件21,965元，工資8,550元），
    原告已依保險契約賠付系爭車輛之修理費用，依保險法第五
    十三條第一項之規定，取得被保險人林耿輝對於被告之損害
    賠償請求權。爰依保險法第五十三條第一項及民法第一百九
    十一條之二規定，請求被告賠償系爭車輛因此所生之損害，
    並聲明：（一）被告應給付原告30,515元，及自起訴狀繕本
    送達之翌日起至清償日止，按年息百分之五計算之遲延利息
    。（二）訴訟費用由被告負擔。
二、被告未於言詞辯論期日到場，亦未提出準備書狀作何聲明或
    陳述。
三、得心證之理由：
(一)、原告主張之上開事實，業經提出新竹市道路交通事故當事人
    登記聯單、理賠計算書、駕駛執照及行車執照、身份證、施
    工照二幀、估價單、領款收據及發票（以上均影本）等件為
    證，且經本院依職權向新竹市警察局調閱本件車禍事故資料
    核閱無訛，此有新竹市警察局第三分局函送到院之道路交通
    事故談話紀錄表二份、道路交通事故現場圖、交通事故當事
    人酒精測定記錄表二份、道路交通事故照片六幀、道路交通
    事故調查報告表（一）、（二）（以上均影本）附卷可稽，
    而被告未到庭爭執，亦未提出書狀作何答辯，自堪信原告主
    張為真實。
(二)、按汽車行駛時，駕駛人應注意車前狀況及兩車併行之間隔，
    並隨時採取必要之安全措施，道路交通安全規則第九十四條
    第三項定有明文。又上開所謂汽車，依同規則第二條第一項
    ，指在道路上不依軌道或電力架線而以原動機行駛之車輛 (
    包括機器腳踏車）。查本件車禍發生當時天候晴，日間有自
    然光線、路面乾燥、無缺陷、亦無障礙物，且視距良好等情
    ，有道路交通事故談話紀錄表及道路交通事故調查報告表（
    一）等件在卷為憑，顯見並無不能注意之情事，然被告竟疏
    未注意及此，於騎乘上開自用機車行經上開地點時，並未注
    意車前狀況，而隨時採取必要之安全措施，旋由後方追撞前
    方原告承保之系爭車輛，導致系爭車輛受損，其自有過失，
    且系爭車輛之損害與被告之過失行為間具有相當因果關係，
    是被告就本件肇事應負過失侵權行為責任，洵堪認定。
(三)、次按被保險人因保險人應負保險責任之損失發生，而對於第
    三人有損失賠償請求權者，保險人得於給付賠償金額後，代
    位行使被保險人對於第三人之請求權，保險法第五十三條第
    一項亦有規定。查本件車禍之發生確係被告之過失所致，已
    如前述，則被保險人就系爭車輛因本件肇事所生之損害，本
    得基於侵權行為法律關係向被告請求賠償，而原告既依保險
    契約理賠，則原告主張保險代位之法律關係求償，自屬有據
    。
(四)、再按因故意或過失不法侵害他人之權利者，負損害賠償責任
    ；又汽車、機車或其他非依軌道行駛之動力車輛，在使用中
    加損害於他人者，駕駛人應賠償因此所生之損害；不法毀損
    他人之物者，被害人得請求賠償其物因毀損所減少之價值，
    民法第一百八十四條第一項前段、第一百九十一條之二、第
    一百九十六條分別定有明文。又物被毀損時，被害人除得依
    據民法第一百九十六條請求賠償外，並不排除民法第二百十
    三條至第二百十五條之適用，依民法第一百九十六條請求賠
    償物被毀損所減少之價額，得以修復費用為估定之標準，但
    以必要者為限（例如：修理材料以新品換舊品，應予折舊）
    ，亦有最高法院七十七年度第九次民事庭會議決議、同院七
    十三年度台上字第一五七四號判決可資參照。查原告主張其
    所承保系爭車輛因遭被告肇事而撞損，致該車受損，計已支
    付工資8,550元、零件21,965元，共計支付修理費30,515 元
    乙節，業經原告提出估價單、統一發票各1件為證，堪信為
    實。次查，原告請求被告賠償受損車輛所減少之價額，應以
    必要者為限，而原告所承保之系爭車輛係於94年1月31日新
    領牌照開始使用，有行車執照影本附卷可憑，算至本件事故
    發生時（即94年8月20日）已使用7個月（未滿1月者以1月計
    ），依前揭說明，其以新品取代舊品間之差價應予折舊扣除
    。是故關於原告所承保系爭車輛因毀損所減少之價額，既得
    以必要之修復費用為估定之標準，則依原告所提估價單之記
    載，更新零件費用合計為21,965元，本院依行政院公布之「
    固定資產耐用年數表」及「固定資產折舊率表」，採定率遞
    減法計算其折舊，即自用小客車耐用年數5年，每年折舊率
    千分之369，是原告承保系爭車輛更新零件部分，其折舊後
    金額應為17,237元 (計算式：折舊金額為21,965×0.369×7
    ÷12＝4,728元，00000-0000=17,237元，元以下四捨五入)
    。是原告所得請求之零件費用為17237元，另關於工資費用
    8,550元，因無折舊之問題，且該部分之支出屬修復系爭車
    輛所必要之費用，被告自應全數賠償。從而，原告得請求被
    告賠償修復系爭車輛之工資8,550元、折舊後之零件材料金
    額17,237元，合計為25,787元。
(五)、綜上所述，原告依保險代位及侵權行為之法律關係，請求被
    告賠償25,787元，及自起訴狀繕本送達被告之翌日即96年6
    月9日起至清償日止，按年息百分之5計算之利息，為有理由
    ，應予准許，逾此部分之請求，即屬無據，應予駁回。
四、假執行之宣告：
    本件係為被告部分敗訴之小額訴訟判決，爰就被告敗訴部分
    ，依職權宣告假執行，並於判決時確定被告應負擔之訴訟費
    用如主文第二項所示之金額。
五、據上論結，原告之訴為一部有理由、一部無理由，依民事訴
    訟法第四百三十六條之二十三、第四百三十六條第二項、第
    三百八十五條第一項前段、第七十九條、第四百三十六條之
    二十、第四百三十六條之十九，判決如主文。
中　　華　　民　　國　　96　　年　　7 　　月　　27　　日
                  新竹簡易庭    法　官　鄭政宗
以上正本係照原本作成。
如對本判決上訴，非以其違背法令為理由不得為之，且須於判決
送達後20日內以上訴狀記載上訴理由向本院提出上訴狀。
中　　華　　民　　國　　96　　年　　7 　　月　　27　　日
                                書記官　曾柏方
